【裁判字號】    97,易,1301
【裁判日期】    971030
【裁判案由】    詐欺
【裁判全文】
臺灣彰化地方法院刑事判決              97年度易字第1301號
公  訴  人  臺灣彰化地方法院檢察署檢察官
被      告  丙○○
                      樓
上列被告因詐欺案件，經檢察官提起公訴（97年度偵字第736號）
，本院判決如下：
    主    文
丙○○犯詐欺取財罪，累犯，處有期徒刑參月，如易科罰金，以
新臺幣壹仟元折算壹日。
    犯罪事實
一、丙○○曾因違反毒品危害防制條例案件，經臺灣臺中地方法
    院95年度簡字第40號判決判處有期徒刑6月確定，並於民國
    (下同)96 年1月5日執行完畢，猶不知悔改，於96年11月26
    日上午10時許，在彰化縣秀水鄉義興村三塊厝之聖安宮，見
    該處有設置逆滲透飲水機設備，認有行騙之機會，竟萌生為
    自己不法所有之意圖，於未就飲水機設備之RO膜及濾心為任
    何更換情形下，至聖安宮負責人乙○○位在彰化縣秀水鄉義
    興村三塊巷90號住處前，喬裝其係上開逆滲透飲水機設備維
    護廠商之人員，並向乙○○佯稱「已更換過飲水機之RO 膜
    及濾心，費用總計新臺幣（下同）1千7百元」等語，以此對
    乙○○施用詐術，致乙○○陷於錯誤，信以為真，遂交付2
    千元現金予丙○○，丙○○收得2千元後，乙○○本待丙○
    ○找還300元款項，然未據丙○○找還300元予乙○○，丙○
    ○隨即騎乘車牌號碼EZN -639號輕型機車離去。
二、案經彰化縣警察局鹿港分局報請臺灣彰化地方法院檢察署檢
    察官偵查起訴。
    理    由
壹、程序部分：
    因現行刑事訴訟法為保障被告之反對詰問權，排除具有虛偽
    危險性之傳聞證據，以求實體真實之發見，於該法第159條
    第1項明定被告以外之人於審判外之言詞或書面陳述，除法
    律有規定者外，不得作為證據。又被告以外之人於審判外之
    陳述，雖不符前4條之規定（即刑事訴訟法第159條之1至同
    條之4），而經當事人於審判程序同意作為證據，法院審酌
    該言詞陳述或書面陳述作成時之情況，認為適當者，亦得為
    證據；當事人、代理人或辯護人於法院調查證據時，知有第
    159條第1項不得為證據之情形，而未於言詞辯論終結前聲明
    異議者，視為有前項之同意，刑事訴訟法第159條之5定有明
    文。本件公訴人、被告丙○○於言詞辯論終結前，就本件判
    決基礎之下列各項供述證據之證據能力並不爭執，且並未主
    張有刑事訴訟法第159條第1項不得為證據之情形，應認已同
    意各該證據資料均得作為證據，且經本院審酌後，認無不適
    當之情形，則各該供述證據均有證據能力。
貳、實體部分：
一、訊據被告固坦承其於前揭時、地，曾以飲水機相關廠商人員
    之身份，向告訴人乙○○收取更換濾心及RO膜費用1700元，
    經告訴人交付2000元款項，待其找還300元，然未據其找回
    款項予告訴人，其即先行離去之事實，惟矢口否認前揭犯行
    ，辯稱：伊確有更換濾心及RO膜，又因伊向告訴人收款時，
    已至中午用餐時間，當時伊身上並無零錢，故未找300元予
    告訴人，伊所收之款項有轉交公司，至須找還之300元之事
    有託同事辦理，之後伊即入監服刑云云。惟查：
(一)、被告未就上開飲水機設備之濾心及RO膜為任何更換，又喬裝
    為廠商之人員，而對告訴人施用詐術稱「已更換過飲水機之
    RO膜及濾心，費用總計1千7百元」等語，致告訴人信以為真
    ，遂交付2千元現金予被告，被告收得2千元後，未找還300
    元予告訴人，即騎乘機車離去之前開事實，業經告訴人即證
    人乙○○於警詢及檢察官訊問時證訴明確。證人甲○○於檢
    察官訊問時亦具結證稱：其曾檢視過飲水機設備，濾心並未
    更換，RO膜有堵塞等語。是告訴人之證訴情形，與證人甲○
    ○所證情節相符，足證告訴人所證訴之上開情節屬實。
(二)、被告向告訴人收取款項之後，即使已屆中午用餐時間，亦能
    於用餐畢後兌換零錢找還300元予告訴人，並無於當日難以
    兌換零錢找還告訴人之情事。又查被告係97年2月2日始入監
    服刑，有臺灣高等法院被告前案紀錄表附卷可稽，其入監日
    期距被告收款之96年11月26日相隔超過2個月以上，被告在
    入監服刑前自有充裕之時間辦理退款事宜，乃被告竟置之不
    理，實難認此部分之辯解屬實。至被告所辯其有將所收取款
    項繳予公司林姓組長等情，並無相關廠商之任何資料可供稽
    考。且被告於本院僅泛辯稱：其有在藍山企業社服務2個月
    ，其係有將所收取之2000元款項交予公司林姓組長等語，然
    被告對於林姓組長之姓名如何，未能具體敘明，亦未能敘明
    其當時所服務之公司係位在何一道路上，顯與有服務2個月
    期間之員工，對於所服務之公司行號所在道路、相關業務往
    來同事姓名應有相當認識之常情不符，此外並有估價單1份
    及相片2幀在卷可稽。是被告所辯自不可採。
(三)、綜上所述，被告上開辯解無非卸責之詞，不足採信。前揭犯
    行，事證明確，洵堪認定。
二、核被告所為，係犯刑法第339條第1項之詐欺取財罪。被告
    曾因違反毒品危害防制條例案件，經臺灣臺中地方法院95
    年度簡字第40號判決判處有期徒刑6月確定，並於96年1月5
    日執行完畢，有臺灣高等法院被告前案紀錄表附卷可憑，其
    於有期徒刑執行完畢後之5年內，故意再犯有期徒刑以上之
    本罪，為累犯，應依刑法第47條第1項規定加重其刑。再查
    被告除構成累犯之前科紀錄外，另曾因竊盜案件，經臺灣臺
    中地方法院以89年度中簡上字第92號判決判處有期徒刑8 月
    確定；又因違反毒品危害防制條例案件，經本院以91年度訴
    緝字第9號判決分別判處有期徒刑10月及5月確定，有臺灣高
    等法院被告前案紀錄表在卷可按，足見被告素行尚非良好，
    爰審酌上情、被告犯罪之動機、智識程度、手段、所詐取之
    款項不多及其犯後未坦承犯行態度尚非良好等一切情狀，量
    處如主文所示之刑，並依法諭知易科罰金之折算標準，以示
    懲儆。
據上論斷，應依刑事訴訟法第299條第1項前段，刑法第339條第1
項、第47條第1項、第41條第1項前段，刑法施行法第1條之1，判
決如主文。
中    華    民    國    97    年    10    月    30    日
                刑事第二庭  審判長  法  官  石  馨  文
                                    法  官  黃  齡  玉
                                    法  官  羅  永  安
以上正本證明與原本無異。
如不服本判決，應於判決送達後10日內，向本院提出上訴書狀，
上訴書狀應「敘述具體上訴理由」，並按他造當事人之人數附繕
本。「切勿逕送上級法院」。
告訴人或被害人對於判決如有不服具備理由請求檢察官上訴者，
其上訴期間之計算係以檢察官收受判決正本之日期為準。
中    華    民    國    97    年    10    月    30    日
                                    書記官  魏  嘉  信
附錄本案論罪科刑法條全文：
中華民國刑法第339條
（普通詐欺罪）
意圖為自己或第三人不法之所有，以詐術使人將本人或第三人之
物交付者，處5年以下有期徒刑、拘役或科或併科1千元以下罰金
。
以前項方法得財產上不法之利益或使第三人得之者，亦同。
前二項之未遂犯罰之。


司法院資訊處製作；財團法人民間司法改革基金會備份。
